【裁判字號】    89,易,431
【裁判日期】    901011
【裁判案由】    詐欺
【裁判全文】
臺灣花蓮地方法院刑事判決                          八十九年度易字第四三一號
    公  訴  人  臺灣花蓮地方法院檢察署檢察官
    被      告  丙○○
右列被告因詐欺案件，經檢察官提起公訴（八十九年度偵字第九五六號），本院判決
如左：
    主  文
丙○○共同意圖為自己不法之所有，以詐術使人將本人之物交付，處有期徒刑陸月，
如易科罰金，以參佰元折算壹日。
    事  實
一、丙○○與甲○○（另案通緝中）共同基於意圖為自己不法所有之犯意聯絡，於民
    國（下同）八十七年七月間某日，先由甲○○介紹乙○○認識丙○○，再由丙○○向乙○○謊稱其已於八十八年六月二十二日取得寶星金屬股份有限公司（以下
    簡稱：寶星公司）之同意，願出借寶星公司所有坐落於花蓮縣光復鄉○○段第一
    五六之四號等五十四筆土地供作其所經營之元山水泥股份有限公司（以下簡稱：
    元山公司）在上開五十四筆土地上開發為水泥建廠用地之用，而邀請乙○○承包
    上開水泥廠興建前之整地工程，乙○○因而陷於錯誤，遂於八十七年七月十七日
    與丙○○代表元山公司簽訂整地工程契約書，當日並由乙○○交付一百萬元工程
    押金與丙○○（乙○○係開立高雄縣大社鄉農會帳號：0000000號，發票
    日為八十七年七月二十四日，票號：ＦＡ0000000號之支票一紙交付丙○○，事後業已兌現），丙○○依照上開契約約定應於簽約日後二個月內通知乙○○動工。惟於期限過後，乙○○並未接獲丙○○之施工通知，而依約請求丙○○
    加倍返還押標金未果，始知悉上開水泥廠建廠及整地工程實為子虛，且該筆一百
    萬元押標金已為丙○○、甲○○二人朋分花用殆盡。
二、案經告訴人乙○○訴請台灣花蓮地方法院檢察署檢察官偵查起訴。
    理  由
一、訊據被告丙○○固坦承有於八十七年七月十七日與告訴人乙○○簽訂水泥廠建廠
    之整地契約，並已收受告訴人所交付之一百萬元押標金之事實，惟矢口否認其有
    詐欺取財之犯行，辯稱：因上開整地契約簽訂後，由於當地民眾反對且環保單位
    亦不同意其在上開土地上興建水泥廠，才無法通知告訴人施工，且其已答應告訴
    人願意返還加倍之押標金，何來詐欺取財之有等語。惟查：
（一）、右揭犯罪事實，業據告訴人乙○○迭於偵查及本院調查、審理時指訴歷歷，
        且有元山水泥廠整地工程契約書（影本）一紙在卷可稽。
（二）、稽諸偵查卷第十六頁之「同意書」記載「本公司所有座落花蓮縣光復鄉○○
        段第一五六之四號等五十四筆工業用地，同意提供予元山水泥股份有限公司
        開發為水泥建廠用地」等語，係由寶星公司負責人李一雄於八十六年六月二
        十二日出具與被告丙○○，而此一事實亦據證人李一雄結證在卷（見本院卷
        第九四頁），顯見被告丙○○早於八十六年六月二十二日即已取得寶星公司
        同意上開土地供元山公司興建水泥廠用地之使用權，而被告丙○○與告訴人
        乙○○間之整地工程合約係於八十七年七月十七日始簽訂，中間相距一年餘
        ，衡諸常情，上開多筆土地能否興建水泥廠應屬早已知悉之事項。又據被告
        丙○○於偵查時自承：伊於訂約前二個月曾至環保局口頭詢問如何申請興建
        水泥廠，曾獲悉該土地屬於金屬工業區，無法設立水泥廠等語（見偵查卷第
        二十六頁第七行），則被告丙○○既於與告訴人乙○○簽訂整地契約前二個
        月即已知悉上開土地依法不得興建水泥廠而使契約無法履行，卻仍隱瞞此一
        事實，使告訴人陷於錯誤與之簽約，並收取告訴人所交付之一百萬元押標金
        ，足見被告丙○○有詐欺取財之犯意甚明。況依上開整地工程契約書第六條
        約定「簽約成立後兩個月內動工，屆期甲方（即被告丙○○）如未通知乙方
        （即告訴人）動工，應即退還押金，同時賠償乙方以工程押金一倍為違約金
        」，而被告丙○○於八十七年七月二十四日取得上開乙○○所給付之一百萬
        元押標金後，隨即於八十七年七月二十九日將其中之三十萬元「回扣金」交
        付與另一被告甲○○，就此事實業據被告丙○○自承在卷，且有收據一紙附
        於本院卷第五十二頁可稽，另被告丙○○更於二個月內將其餘七十萬元押標
        金挪為他用，完全無視契約之約定，亦證被告丙○○所辯不足採信。
（三）、本院曾於九十年三月二十二日前往上開土地履勘，並就被告丙○○辯稱因遭
        當地村民強烈反彈始未能興建水泥廠之事實而為查證，經證人即光復鄉大豐
        村村長林焰坤、大富村村長簡水田均結證稱：「上開土地在八十六、七年間
        並沒有聽說過要興建元山水泥廠這件事」、「沒有因為上開土地要興建水泥
        廠而致使本村村民前往抗爭之情事」等語（見本院九十年三月二十二日訊問
        筆錄），顯見被告丙○○辯稱係因該村村民強烈抗爭始未能完成水泥廠興建
        之事實，不足採信。
（四）、再者，另一被告甲○○於八十七年七月二十九日向被告丙○○收取三十萬元
        ，而告訴人之押標金支票則以八十七年七月二十四日為發票日，中間僅相隔
        五日，且於收據內特別註明係大富工業區保證金之「回扣金」，則被告丙○○於訂約時即知悉整地工程無法施作，依據上開合約內容勢必要加倍返還押
        標金，竟仍將押標金中之三十萬元交付予被告甲○○，而被告甲○○於支票
        兌現後五日內即收取三十萬元，顯示被告甲○○與被告丙○○已有犯意聯絡
        甚明。
（五）、綜上所述，被告丙○○所辯顯屬事後飾卸之詞，不足採信，本件事證已臻明
        確，被告丙○○犯行洵堪認定，應予依法論科。
二、核被告丙○○所為，係犯刑法第三百三十九條第一項詐欺取財罪。被告丙○○與
    甲○○間有犯意聯絡及行為分擔，均為共同正犯。爰審酌被告犯罪之動機、目的
    、犯罪之手段、被害人所受損害，被告犯罪後之態度，尚未賠償被害人之損失等
    一切情狀，量處如主文所示之刑。第按行為後法律有變更者，適用裁判時之法律
    ；但裁判前之法律有利於行為人者，適用最有利於行為人之法律，刑法第二條第
    一項定有明文。且如易服勞役、易科罰金等法令之變更，亦有刑法第二條第一項
    規定之適用（最高法院二十四年七月刑庭總會決議、最高法院二十九年度上字第
    五二五號判例參照）。經查，刑法第四十一條業於九十年一月四日修正，同年一
    月十日經總統公布實施，該條修正為：「犯最重本刑為五年以下有期徒刑之罪，
    而受六月以下有期徒刑或拘役之宣告，因身體、教育、職業、家庭之關係或因其
    他正當事由，執行顯有困難者，得以一元以上三元以下折算一日，易科罰金。但
    確因不執行所宣告之刑，難收矯正之效或難以維持法秩序者，不在此限。」「併
    合處罰之數罪，均有前項情形，其應執行之刑逾六月者，亦同」；較諸修正前刑
    法第四十一條規定：「犯最重本刑為三年以下有期徒刑以下之刑之罪，而受六月
    以下有期徒刑或拘役之宣告，因身體、教育、職業或家庭之關係，執行顯有困難
    者，得以一元以上三元以下折算一日，易科罰金」，就易科罰金部分，以新法對
    行為人較為有利，是依據前開說明，本案自應適用修正後之刑法第四十一條第一
    項前段規定，對被告丙○○為易科罰金之諭知及易科罰金之折算標準。
據上論斷，應依刑事訴訟法第二百九十九條第一項前段，刑法第二條第一項前段、第
三百三十九條第一項、第四十一條第一項前段，罰金罰鍰提高標準條例第一條前段、
第二條，判決如主文。
本案經檢察官李子春到庭執行職務。
中      華      民      國    九十      年      十      月     十一     日
                              臺灣花蓮地方法院刑事庭
                                  法  官  林  國  泰
右正本證明與原本無異。
如對本判決不服，應於送達後十日內，向本院提出上訴狀。（應抄附繕本）告訴人或
被害人如對於本判決不服者，應具備理由請求檢察官上訴，其上訴期間之計算係以檢
察官收受判決正本之日期為準。
                                  法院書記官
中      華      民      國    九十      年      十      月     十一     日
附錄本判決論罪之法律條文：
刑法第三百三十九條第一項：
意圖為自己或第三人不法之所有，以詐術使人將本人或第三人之物交付者，處五年以
下有期徒刑、拘役或科或併科一千元以下罰金。


司法院資訊處製作；財團法人民間司法改革基金會備份。
